【裁判字號】    97,交易,188
【裁判日期】    980630
【裁判案由】    過失傷害
【裁判全文】
臺灣新竹地方法院刑事判決             97年度交易字第188號
公  訴  人  臺灣新竹地方法院檢察署檢察官
被      告  乙○○
                      180之.
上列被告因過失傷害案件，經檢察官提起公訴（97年度偵字第44
06號），本院判決如下︰
    主  文
乙○○因過失傷害人致重傷，處有期徒刑肆月，如易科罰金，以
新臺幣壹仟元折算壹日。
    事  實
一、乙○○於民國97年1 月24日下午8 時47分許，駕駛車牌號碼
    ET-9743 號自小客車，由新竹市○○路1075巷由煙波飯店往
    明湖路方向行駛，途經新竹市○○路1075巷「在水一方」標
    牌前之彎道時，本應注意在劃有分向限制線（即雙黃線）之
    路段，不得駛入來車之車道內；且行駛時應注意車前狀況，
    並隨時採取必要之安全措施，而當時天候晴、夜間有照明、
    路面乾燥無缺陷、道路無障礙物、視距良好，並無不能注意
    之情形，竟疏未注意及此，跨越分向限制線駛入來車車道，
    適有丙○○騎乘車牌號碼XYG-266 號重型機車，沿新竹市○○路1075巷由明湖路往煙波飯店方向行駛，疏未注意前方對
    向車道有乙○○駕駛自小客車駛入對向之車前狀況。乙○○
    見狀駛回原來車道，丙○○則因而失控人車倒地滑至對向車
    道，遭乙○○所駕車輛前車頭右側撞擊，丙○○因此受有頭
    部外傷併顱內出血及顏面骨骨折、右眼視神經病變等傷害，
    復因腦傷造成嗅覺嚴重減損約百分之50之重傷害。嗣新竹市
    警察局交通隊警員甲○○據報前往處理，乙○○在現場向警
    員甲○○承認為肇事人，自首犯罪並接受裁判。
二、案經丙○○訴由新竹市警察局第三分局報請臺灣新竹地方法
    院檢察署檢察官偵查起訴。
    理  由
壹、程序部分：
一、按依刑事訴訟法規定除簡式審判程序、簡易程序及第376 條
    第1 款、第2 款所列之罪之案件外，第一審應行合議審判，
    刑事訴訟法第284 條之1 定有明文。查本案被告乙○○所犯
    過失致重傷罪（詳下述）係屬刑事訴訟法第376 條第1 款所
    定之案件，是依刑事訴訟法第284 條之1 規定，本件自得不
    行合議審判，合先敘明。
二、按被告以外之人於審判外之言詞或書面陳述，除法律有規定
    者外，不得作為證據；被告以外之人於審判外之陳述，雖不
    符前4 條之規定，而經當事人於審判程序同意作為證據，法
    院審酌該言詞陳述或書面陳述作成時之情況，認為適當者，
    亦得為證據；當事人、代理人或辯護人於法院調查證據時，
    知有第159 條第1 項不得為證據之情形，而未於言詞辯論終
    結前聲明異議者，視為有前項之同意。刑事訴訟法第159 條
    第1 項、第159 條之5 就此分別定有明文。經查，本案所引
    用之供述及非供述證據，經本院依法踐行調查證據程序，檢
    察官、被告均不爭執各該證據之證據能力，且迄本院言詞辯
    論終結前未就上開證據之證據能力聲明異議，又查無依法應
    排除其證據能力之情形，是後述所引用證據之證據能力均無
    疑義，依法自有證據能力，均得作為本案證據，先予敘明。
貳、實體部分：
一、訊據被告乙○○固不否認有於97年1 月24日晚上8 點47分許
    駕駛上開自用小客車行經當地並與告訴人丙○○所騎機車發
    生碰撞，並致丙○○受傷之事實不諱，惟矢口否認有何過失
    致重傷害之犯行，辯稱：伊未超越雙黃線，係告訴人車輛倒
    地滑至對向車道撞到伊所駕駛上開車輛右前保險桿云云。經
    查：
  (一)被告於上開時地有駕駛上開車輛與告訴人丙○○所騎機車發
    生車禍，並致告訴人身體受有上開傷害之事實，業據被告於
    警詢及偵審中坦認不諱，復有道路交通事故現場圖、道路交
    通事故調查報告表(一)、(二)、告訴人丙○○之行政院國軍退除
    役官兵輔導委員會台中榮民總醫院診斷證明書、國泰綜合醫
    院診斷證明書、行政院國軍退除役官兵輔導委員會台中榮民
    總醫院98年4 月13日中榮醫企字第0980005591號函、98年4
    月28日中榮醫企字第0980006559號函、照片等（見97年度偵
    字第4406號卷第12頁至第17頁、第23頁至第34頁、本院卷第
    52頁、第53頁、第63頁、第66頁）在卷可資佐證，此部分之
    事實堪以認定。
  (二)按刑法第10條第4 項規定：「稱重傷者，謂下列傷害：一、
    毀敗或嚴重減損一目或二目之視能。二、毀敗或嚴重減損一
    耳或二耳之聽能。三、毀敗或嚴重減損語能、味能或嗅能。
    四、毀敗或嚴重減損一肢以上之機能。五、毀敗或嚴重減損
    生殖之機能。六、其他於身體或健康，有重大不治或難治之
    傷害。」查告訴人丙○○因本件交通事故致嗅覺減損約百分
    之50，已達嚴重受損程度等情，有行政院國軍退除役官兵輔
    導委員會台中榮民總醫院98年4 月28日中榮醫企字第098000
    6559號函在卷可考（見本院卷第66頁），足認告訴人因本件
    交通事故所受之傷勢，已屬重傷害無訛。
  (三)被告雖否認對本件車禍之發生有過失，辯稱：係對向駛來之
    告訴人機車經過轉彎處時，忽然滑倒向伊車衝過來，伊無法
    閃避，才會與告訴人車輛發生碰撞云云。惟證人即告訴人丙○○於偵查指述、本院審理時結證稱：當時我下班要回家，
    經過事故發生處是1 個右轉彎，我騎到該處時看到對向有1
    輛車跨越雙黃線跑到我的車道，該車幾乎有一半跨越雙黃線
    ，當時我騎乘位置約在我所行駛車道的中央，我直覺要閃避
    他，結果我就滑倒，之後我就昏倒，後面狀況我就不清楚了
    ，我醒來之後才知道對方副駕駛座右前保險桿有撞到我等語
    （見偵查卷第45頁、本院卷第34頁至第38頁）。再依卷附道
    路交通事故現場圖、現場照片以觀，告訴人丙○○所騎乘車
    輛係失控倒地後往對向車道（即被告所駕駛車輛所行駛車道
    ）滑行，並與被告所駕駛車輛之車頭右前側發生撞擊，則依
    據物理慣性定律告訴人所騎乘之機車在倒地受撞擊之後，應
    由撞擊點往被告所駕駛車輛右前方甩出，然依現場圖、現場
    照片所示，告訴人所騎乘機車在受撞擊後滑行軌跡至停止位
    置，滑行方向改變不大，顯然在撞擊瞬間，告訴人係受到斜
    向刮擦，否則告訴人所騎乘車輛之滑行方向應會向被告所行
    駛方向右前方向，而非依其滑行方向往前而致停止。職是，
    被告乙○○上開所辯，要係推諉之詞，不足採信。
  (四)按雙黃實線係設於路段中，用以分隔對向車道，並雙向禁止
    超車、跨越或迴轉，道路交通標誌標線號誌設置規則第149
    條第1 項第1 款第8 目定有明文；次按汽車行駛時，駕駛人
    應注意車前狀況，隨時採取必要之安全措施，汽車在未劃設
    慢車道之雙向二車道行駛時，在劃有分向限制線之路段，不
    得駛入來車之車道內。道路交通安全規則第94條第3 項、第
    97 條 第1 項第2 款亦定有明文。本件發生事故之路段繪有
    雙黃實線，而依當時天候晴、夜間有照明、柏油路面乾燥無
    缺陷、道路無障礙物、視距良好等情形，並無不能注意之情
    事，被告竟仍駕車未注意車前狀況及在遵行車道內行駛，致
    車輛跨越分向線，使告訴人見狀失控倒地駛入對向車道而肇
    禍，自有過失。告訴人騎乘機車行經該彎道處，應注意車前
    狀況，以隨時採取必要之安全措施，且依前開說明，當時天
    候、路況、視距情形均稱良好，標線清楚，並無使之不能注
    意情事，即非不能注意，其竟疏於注意被告駕駛車輛跨越分
    向線行駛之車前狀況，未隨時採取必要之安全措施，至車輛
    失控滑行至對向車道，因而肇事，自屬與有過失。本件經鑑
    定結果，認被告駕駛自小客車在劃有分向限制線路段跨線行
    駛與告訴人丙○○所騎乘重機車閃避時操控失當倒地滑入來
    車道，與對向跨線駛回之車輛發生撞擊同為肇事原因，此有
    台灣省竹苗區車輛行車事故鑑定委員會鑑定意見書、臺灣省
    車輛行車事故覆議鑑定委員會函在卷可憑（見偵查卷第39頁
    至第40頁、第64頁），此部分鑑定結果與本院認定相符，益
    資佐證本院前開所認被告與告訴人之過失責任。被告既有過
    失，則告訴人雖與有過失，仍無解於被告之過失責任。告訴
    人係因本件事故而受有前開傷勢，被告之過失行為，與告訴
    人受傷之結果，有相當之因果關係。
  (五)綜上所述，本件事證明確，被告犯行洵堪認定，應依法論科
    。
二、核被告乙○○所為，係犯刑法刑法第284 條第1 項後段之過
    失致重傷害罪，公訴意旨認被告係犯同條第1 項前段之普通
    傷害罪嫌乙節，尚有未洽，惟業據蒞庭檢察官於本院審理時
    當庭更正起訴法條，復經本院依刑事訴訟法第95條之規定，
    當庭告知被告更正後之所犯罪名，俾使其得行使訴訟上之防
    禦權，是起訴法條既業經檢察官自行更正，本院自無庸變更
    起訴法條，附此敘明。另本件車禍於報案時未報明肇事人姓
    名，新竹市警察局交通隊警員甲○○據報前往處理，被告在
    現場向警員甲○○承認為肇事人等情，有新竹市○○○道路
    交通事故肇事人自首情形紀錄表附卷足憑（見偵查卷第17頁
    ），堪認被告犯本罪後，在有偵查犯罪職權之機關未發覺犯
    人為何人前，即自首為肇事人，且於事後接受審判，核符刑
    法第62條前段規定自首之要件，爰依該條規定減輕其刑。爰
    審酌被告乙○○駕駛車輛疏未注意車前狀況，且跨越分向限
    制線，致使被害人丙○○於身體上受有重大不治重傷，呈嚴
    重減損嗅覺機能之狀態，參以被告尚未與告訴人達成民事和
    解，及被告之犯罪動機、目的、手段等一切情狀，量處如主
    文所示之刑，並諭知易科罰金之折算標準，以資懲儆。
據上論斷，應依刑事訴訟法第284 條之1 、第299 條第1 項前段
，刑法第284 條第1 項後段、第62條前段、第41條第1 項前段，
刑法施行法第1 條之1 第1 項、第2 項前段，判決如主文。
本案經檢察官洪裕翔到庭執行職務。
中    華    民    國    98    年    6     月    30    日
                  交通法庭    法  官  朱美璘
如不服本判決應於收受判決後10日內向本院提出上訴書狀，並應
敘述具體理由。其未敘述上訴理由者，應於上訴期間屆滿後20日
內向本院補提理由書(均須按他造當事人之人數附繕本)「切勿逕
送上級法院」。
中    華    民    國    98    年    6     月    30    日
                              書記官  楊嘉惠
附錄本件論罪科刑法條：
中華民國刑法第284條
因過失傷害人者，處6月以下有期徒刑、拘役或5百元以下罰金，
致重傷者，處1年以下有期徒刑、拘役或5百元以下罰金。
從事業務之人，因業務上之過失傷害人者，處 1 年以下有期徒刑
、拘役或1千元以下罰金，致重傷者，處3年以下有期徒刑、拘役
或2千元以下罰金。


司法院資訊處製作；財團法人民間司法改革基金會備份。
